臺灣彰化地方法院交通事件裁定　　　　96年度交聲字第808號
移
異 議 人 即
受 處 分 人　甲○○
上列異議人即受處分人因違反道路交通管理處罰條例案件，對於
交通部公路總局臺中區監理所彰化監理站民國96年8 月31日彰監
四字第裁64-ZCA183128號處分不服，聲明異議，本院裁定如下：
    主  文
原處分撤銷。
甲○○汽車駕駛人，汽車行駛於快速公路，行車速度超過規定之
最高速限，處罰鍰新臺幣參仟伍佰元，並記違規點數壹點。
    理  由
一、聲明異議意旨略以：異議人即受處分人甲○○並未收到本件
    舉發違規通知單，才會逾期未繳納罰鍰，卻遭原處分機關裁
    決處罰鍰新臺幣5500元，為此聲明異議，請求裁處較低罰鍰
    等語。
二、原處分意旨略以：受處分人即異議人甲○○駕駛車牌號碼X2
    -5828 號自用一般小客車，於民國96年1 月15日9 時47分許
    ，在國道一號南下152 公里處，因有「限速100 公里，經雷
    達測定行速為121 公里，超速21公里」違規情事，為國道公
    路警察局第三警察隊泰安分隊掣單逕行舉發，惟異議人未於
    應到案日期前到案，嗣經交通部公路總局臺中區監理所彰化
    監理站於96年8 月31日，依道路交通管理處罰條例第33條第
    1 項第1 款之規定，裁處異議人5500元之罰鍰，並記違規點
    數1 點。
三、按違反道路交通管理事件行為人，未依規定自動繳納罰鍰，
    或未依規定到案聽候裁決，處罰機關應依基準表於舉發違反
    道路交通管理事件通知單送達且逾越應到案期限60日之3 個
    月內，逕行裁決之，違反道路交通管理事件統一裁罰基準及
    處理細則第44條第1 項雖定有明文；惟該條項規定係以行為
    人經合法收受違反道路交通管理事件通知單後，無正當理由
    未依規定自動繳納罰款或未依規定到案聽候裁決，方有適用
    。易言之，如該通知單根本未合法送達予行為人，即難認行
    為人有故意不依規定自動繳納罰鍰、或不依規定到案聽候裁
    決，而可任由處分機關依前揭規定對行為人逕行裁決。又按
    處理違反道路交通管理事件，有關文書送達之程序，依行政
    程序法之規定。送達，於應受送達人之住居所、事務所或營
    業所為之。於應送達處所不獲會晤應受送達人時，得將文書
    付與有辨別事理能力之同居人、受僱人或應送達處所之接收
    郵件人員。送達，不能依前2 條規定為之者，得將文書寄存
    送達地之地方自治或警察機關，並作送達通知書兩份，一份
    黏貼於應受送達人住居所、事務所、營業所或其就業處所門
    首，另一份交由鄰居轉交或置於該送達處所信箱或其他適當
    位置，以為送達。前項情形，由郵政機關為送達者，得將文
    書寄存於送達地之郵政機關。寄存機關自收受寄存文書之日
    起，應保存3 個月。違反道路交通管理事件統一裁罰基準及
    處理細則第5 條、行政程序法第72條第1 項前段、第73條第
    1 項及第74條分別定有明文。又參照違反道路交通管理事件
    統一裁罰基準及處理細則所附「違反道路交通管理事件統一
    裁罰基準表」（適用於96年1 月1 日以後違規）之規定，對
    於違反道路交通管理處罰條例第33條第1 項第1 款之違規情
    形，違規車輛為「小型車」，行車速度超過規定之最高速限
    20公里以上未滿40公里，而於期限內繳納或聽候裁決者，汽
    車駕駛人處罰鍰新臺幣3500元。
四、經查：本件異議人甲○○固不否認其駕駛上述車輛於前揭時
    、地行車速度超過規定之最高速限之違規事實，惟辯稱未於
    該舉發違規通知單所定之繳納期限前收受該舉發違規通知單
    ，致無法處罰最低金額之罰鍰等語。查本件異議人駕駛車牌
    號碼X2-5828 號自用一般小客車，於96年1 月15日9 時47分
    許，在國道一號南下152 公里處，因有「限速100 公里，經
    雷達測定行速為121 公里，超速21公里」違規情事，為國道
    公路警察局第三警察隊泰安分隊掣單逕行舉發，惟因「招領
    逾期」致無法投遞而遭退回，原舉發機關遂依行政程序法第
    74條之規定，於96年5 月30日辦理大宗郵件交寄，而於96年
    6 月4 日將前開通知單寄存送達異議人即受處分人戶籍地所
    轄之員林郵局，此有內政部警政署國道公路警察第三警察隊
    96年8 月9 日公警三交字第0960373487號書函及送達證書各
    1 紙在卷可稽。茲考諸本件舉發違規通知單上所載之應到案
    日期為96年3 月2 日，顯係於該舉發違規通知單送達予異議
    人前即已屆至，異議人自無從於應到案日期前自動繳納罰鍰
    或到案聽候裁決，原處分機關對本件異議人仍依違反道路交
    通管理事件統一裁罰基準及處理細則第44條第1 項規定逕行
    裁決，於法尚有未合，原處分機關未予詳查，即認異議人已
    逾越繳款期限，自非允洽。
五、綜上所述，本件異議人並未就違規情節提出異議，堪認異議
    人即受處分人有行車速度超過規定之最高速限之違規事實無
    訛。惟原處分機關未慮及前揭不合法之情形，逕行裁處5500
    元之罰鍰，原處分自屬無可維持，是本件聲明異議為有理由
    ，應由本院將原處分予以撤銷，就前揭違規行為，改依道路
    交通管理處罰條例第33條第1 項第1 款、第63條第1 項及違
    反道路交通管理事件統一裁罰基準表之規定，裁處如主文第
    2 項所示之處分，以資適法。
據上論斷，應依道路交通管理處罰條例第87條第2 項、道路交通
案件處理辦法第20條，裁定如主文。
中　　華　　民　　國　　96　　年　　12　　月　　17　　日
               　 交通法庭            法  官　郭麗萍
以上正本證明與原本無異。
如不服本裁定，應於裁定送達後5 日內，向本院提出抗告狀 (須
附繕本)。
中　　華　　民　　國　　96　　年　　12　　月　　18　　日
                                      書記官  張子涵
